【裁判字號】    97,訴,376
【裁判日期】    980113
【裁判案由】    違反毒品危害防制條例
【裁判全文】
臺灣花蓮地方法院刑事判決                97年度訴字第376號
公  訴  人  臺灣花蓮地方法院檢察署檢察官
被      告  乙○○
選任辯護人  簡燦賢律師
上列被告因違反毒品危害防制條例案件，經檢察官提起公訴（97
年度偵字第4158號），本院判決如下：
    主  文
乙○○無罪。
    理  由
一、公訴意旨略以：被告乙○○明知安非他命係第二級毒品，不
    得販賣、持有，竟意圖販賣毒品營利，欲伺機將毒品販賣予
    甲○○（綽號：小白）及其他不詳身分之人，而持有數量不
    定之第二級毒品甲基安非他命。嗣於97年8月29日8時20分許
    ，在花蓮縣花蓮市○○路599號3樓之1 住處，經警搜索並扣
    得其意圖販賣而持有安非他命4包（毛重4.1661 公克）等語
    ，因認被告涉犯毒品危害防制條例第5條第2項之意圖販賣而
    持有第二級毒品罪嫌。
二、按犯罪事實應依證據認定之，無證據不得認定犯罪事實，刑
    事訴訟法第154條第2項定有明文。次按認定犯罪事實所憑之
    證據，雖不以直接證據為限，間接證據亦包括在內；然而無
    論直接或間接證據，其為訴訟上之證明，須於通常一般之人
    均不致有所懷疑，而得確信其為真實之程度者，始得據為有
    罪之認定，倘其證明尚未達到此一程度，而有合理之懷疑存
    在時，事實審法院復已就其心證上理由予以闡述，敘明其如
    何無從為有罪之確信，因而為無罪之判決，尚不得任意指為
    違法；又認定不利於被告之事實，須依積極證據，苟積極證
    據不足為不利於被告事實之認定時，即應為有利於被告之認
    定，更不必有何有利之證據（最高法院76年台上字第4986號
    、30年上字第816號號判例參照）。
三、公訴意旨認被告涉犯上揭罪嫌，無非以：(一)通訊監察譯文；
    (二)慈濟大學濫用藥物檢驗中心鑑定書；(三)扣案第二級毒品甲
    基安非他命4 包；(四)被告之供述等證據，為其主要論據。訊
    據被告固坦承有於上揭時、地，持有第二級毒品甲基安非他
    命為警查獲，而扣案之晶體4 包，均係第二級毒品甲基安非
    他命無訛，並有慈濟大學濫用藥物檢驗中心鑑定書1 份在卷
    可憑。惟被告堅詞否認有何意圖販賣而持有之犯行，辯稱：
    伊係為自己施用而持有毒品，被查獲之毒品係97年8月26 日
    向綽號「李仔」之男子購買的，並未有販賣他人之意圖，至
    97年8月3日通訊監察譯文，其關於與甲○○間所述6,000 元
    部分，僅係為甲○○調毒品，且事實上亦未完成交易等語。
    經查：
    (一)本案係花蓮縣警察局吉安分局於97年7月30日至97年8月29
      日監察甲○○0000000000行動電話門號後，就被告與該電
      話通聯結果，認被告涉有意圖販賣而持有毒品之犯行而移
      送檢察官偵查起訴。而本案綜觀上開監察結果，被告僅於
      97年8月3日與甲○○有較為密集之通聯情形，且曾有如下
      ：（A：代表甲○○；B：代表被告）
        「 B:請說！
           A:喂！你聽我說喔！
           B:請說！
           A:我朋友剛剛說他沒有那麼多錢！我說如果沒有也一
             半，這樣！
           B:剛剛在那邊怎麼不說！
           A:就這樣的情形！
           B:沒有啦！剛剛在那邊怎麼不說！人走光了才說！
           A:我有馬上跟他講阿！
           B:沒有啦！剛剛我在那邊的時候，他怎麼不說啦！
           A:我剛剛說那個呢！
           B:我剛剛說那個喔？
           A:嗯！我跟你說！我6000！這樣啦！
           B:見面再那個啦！
           A:好！好！」之對話，固為被告所不否認 ，然被告
      辯稱係甲○○委託伊聯絡「李仔」欲買毒品，但實際上並
      未交易等語，至於其他對話內容被告則均否認與毒品有關
      。被告復迭於偵查及本院審理時，均一致供稱：扣案之毒
      品係97年8月26 日向「李仔」所購買等語。而意圖販賣而
      持有毒品，係指非以營利售賣之意圖而買入，或因其他原
      因而持有，嗣起售賣營利之意圖，而尚未著手於賣出行為
      者而言。觀諸本件上揭通訊監察譯文內容，其通話時間不
      僅係在被告購入本案扣得之毒品之前，且該次通話後被告
      與甲○○間究係何態樣毒品往來、有無確實交付毒品等，
      均無從徒憑譯文內容查知。
    (二)又本案被告經警搜索後，僅扣得第二級毒品安非他命共4.
      1661公克，數量非多，且若被告確有意圖販賣毒品之情形
      ，衡以毒品物稀價昂之特性，亦應有磅砰、分裝袋等用供
      計算販賣數量之器具，而本案亦未扣得任何度量毒品之器
      具，則被告持有毒品是否確係為意圖販賣而持有，已非無
      疑。況被告遭查獲後經採尿送驗結果，呈安非他命類陽性
      反應，此有慈濟大學濫用藥物檢驗中心檢驗總表1 份在卷
      可稽，本案被告復同時為警扣得供施用毒品之吸食器1 個
      。是被告辯稱：持有之毒品係供己施用一情，已非全然不
      可採信。至被告於本院審理檢察官聲請羈押時，雖曾先後
      為「我一次買那麼多毒品，主要是要買來自己吃，但是如
      果朋友需要我也會按照買進的價格賣給他」、「我還是願
      意承認檢察官聲請之犯罪事實」之供述（參偵卷第15頁至
      第16頁），惟觀以上揭被告於本院同1 次之訊問時先後所
      為之陳述，就其所自承之犯行，究係有轉讓之意思或販賣
      之意思已先後有所不一。本案既事涉毒品重罪，證人甲○
      ○又經本院傳拘無著，致未能到庭作證，被告上開坦承犯
      行之供述又先後有所不一，則顯難僅以被告購入本案毒品
      前與本案關連較為薄弱之前開通訊監察譯文及上開被告不
      一之供述，遽以推論被告本案購入而持有毒品，有伺機販
      賣營利之意圖販賣而持有毒品之犯行。
四、綜前揭證據相互勾稽，本件公訴人所舉之證據，尚難在訴訟
    上達於通常一般之人均不致有所懷疑為真實，而足證明被告
    持有本案毒品，確係於嗣後有圖營利意思而未著手賣出之意
    圖販賣而持有第二級毒品甲基安非他命之犯行，無從使本院
    對於被告所涉之犯罪得有罪之確信，故被告之犯罪即屬不能
    證明。揆諸首揭法條、判例及說明，本罪疑唯輕之法則，自
    應依法為被告無罪之判決。
據上論斷，應依刑事訴訟法第301條第1項，判決如主文。
本案經檢察官孫源志到庭執行職務
中    華    民    國    98    年     1    月    13    日
                  刑事第二庭    審判長法  官  陳世博
                                      法  官  陳月雯
                                      法  官  林恒祺
以上正本證明與原本無異。
如不服本判決應於收受送達後10日內向本院提出上訴書狀，並應
敘述具體理由。其未敘述上訴理由者，應於上訴期間屆滿後20日
內向本院補提理由書 (均須按他造當事人之人數附繕本)「切勿
逕送上級法院」。
中    華    民    國    98    年    1     月    14    日
                                      書記官


司法院資訊處製作；財團法人民間司法改革基金會備份。
